【裁判字號】    98,抗,1402
【裁判日期】    981022
【裁判案由】    確認債權不存在
【裁判全文】
臺灣高等法院民事裁定                  98年度抗字第1402號
抗  告  人  丙○○
上列抗告人因與相對人乙○○○等間確認債權不存在事件，抗告
人對於中華民國98年8月11日臺灣板橋地方法院所為裁定（98 年
度訴字第506號）提起抗告，本院裁定如下：
    主  文
抗告駁回。
抗告訴訟費用由抗告人負擔。
    理  由
一、抗告意旨略以：伊起訴之備位聲明關於相對人乙○○○、甲
    ○○（下合稱相對人，單指其中一人則逕稱其姓名）執行所
    得分配之本金金額及違約金金額，均應減縮至零。而違約金
    債權，與本金債權有牽連、依附關係，係屬附隨於本金債權
    之請求，依民事訴訟法第77條之2第2項規定，不應併算其價
    額，而應以本金債權計算訴訟標的價額。是則本件訴訟標的
    價額，無論先位或備位聲明，均應為新臺幣（下同）205 萬
    元（155萬元＋50萬元），而請求廢棄原裁定云云。
二、按核定訴訟標的價額，以起訴時之交易價額為準；無交易價
    額者，以原告就訴訟標的所有之利益為準。而以一訴主張數
    項標的者，其價額合併計算之。但所主張之數項標的互相競
    合或應為選擇者，其訴訟標的價額，應依其中價額最高者定
    之。民事訴訟法第77條之1第2項、第77條之2第1項分別定有
    明文。又以一訴附帶請求其孳息、損害賠償、違約金或費用
    者，不併算其價額，民事訴訟法第77條之2第2項固有明定。
    惟所謂以一訴附帶請求其孳息、損害賠償、違約金或費用者
    ，不併算其價額，必原告於主請求外，附帶為孳息、損害賠
    償、違約金或費用等之請求時，始能適用。若依原告之聲明
    及所陳述之事實，關於孳息、損害賠償、違約金或費用之請
    求，並非附帶於主請求而請求者，仍應依民事訴訟法第77條
    之2第1項前段規定，合併計算其訴訟標的價額。再者，關於
    分配表異議之訴之訴訟標的價額，於債務人為原告時，則以
    原告勝訴時，被告即債權人應被剔除而交付其他債權人或債
    務人分配之金額，為訴訟標的之價額。
三、經查：
（一）抗告人於原法院之先位請求，係確認乙○○○對抗告人所
      有之本金債權50萬元暨利息、違約金債權；及甲○○對抗
      告人所有之本金債權155萬元暨利息、違約金債權均不存
      在。是依抗告人先位聲明及所陳述之事實，利息、違約金
      部分核屬於一訴中併為附帶請求之，不列入訴訟標的價額
      併予計算，固屬正確。
（二）惟抗告人之備位聲明，則為確認原法院96年執字第88012
      號強制執行事件（下稱系爭執行事件），其中就乙○○○
      所分配之本金50萬元及違約金344萬1511元；甲○○所分
      配之本金155萬元及違約金5萬元，合計160萬元，均應減
      為零元（見原法院卷第83頁）。且抗告人陳述之事實為:
      因系爭執行事件之分配表關於相對人分配之金額有所爭執
      ，其原得依強制執行法第41條提起分配表異議之訴，恐先
      位聲明無法變更系爭執行事件之分配表債權金額，而追加
      備位聲明（見原法院卷第84頁）。準此以觀，抗告人關於
      該備位聲明實為分配表異議之訴之性質，即應以抗告人請
      求剔除相對人之金額，為訴訟標的之價額。易言之，觀諸
      抗告人之備位聲明及所陳述之事實，係就相對人就系爭執
      行事件執行所得分配之確定金額，請求縮減為零元，並無
      主請求與附帶請求之關係存在。揆諸上開說明，要無民事
      訴訟法第77條之2第2項規定之適用，而應依同條第1項前
      段規定合併計算其價額。
（三）基此，抗告人於原法院之先位聲明部分，相對人之本金債
      權合計為205萬元。至備位聲明部分，依卷附系爭執行事
      件之分配表所示（見原法院卷第8頁），乙○○○所得分
      配之金額為394萬1511元；甲○○所得分配之金額為160萬
      元，合計為554萬1511元。是故，其訴訟標的價額，自應
      依其中價額最高者定之。職此，本件原審訴訟標的金額應
      為554萬1511元，原法院裁定應徵第一審裁判費5萬5945元
      ，於法並無不合。
（四）從而，抗告意旨謂：備位聲明部分，違約金金額與本金金
      額有牽連、附帶關係，而屬一訴附帶請求，不併算其價額
      ，備位聲明與先位聲明之訴訟標的價額均係205萬元云云
      。據以指摘原裁定違背法令，求予廢棄，非有理由，應予
      駁回。
四、據上論結，本件抗告為無理由，爰裁定如主文。
中    華    民    國    98    年    10    月    22    日
                    民事第五庭
                        審判長法  官  李錦美
                              法  官  黃雯惠
                              法  官  鍾任賜
正本係照原本作成。
本裁定除以適用法規顯有錯誤為理由外，不得再抗告。如提起再
抗告，應於收受後10日內委任律師為代理人向本院提出再抗告狀
。並繳納再抗告費新台幣１千元。
中    華    民    國    98    年    10    月    22    日
                              書記官  吳金來

司法院資訊處製作；財團法人民間司法改革基金會備份。
